【裁判字號】    98,訴,1220
【裁判日期】    981229
【裁判案由】    違反野生動物保育法
【裁判全文】
臺灣屏東地方法院刑事判決              98年度訴字第1220號
公  訴  人  臺灣屏東地方法院檢察署檢察官
被      告  甲○○
上列被告因違反野生動物保育法案件，經檢察官提起公訴（98年
度偵字第6717號），被告於準備程序期日就被訴事實為有罪之陳
述，本院合議庭裁定由受命法官獨任進行簡式審判程序，判決如
下：
    主  文
甲○○犯野生動物保育法第四十一條第一項第一款、第三款之非
法獵捕保育類野生動物罪，處有期徒刑陸月，如易科罰金，以新
臺幣壹仟元折算壹日。扣案之鳥仔踏捌支、網袋壹個沒收。
    事  實
一、甲○○前因酒後駕車公共危險案件，經臺灣高雄地方法院檢
    察署檢察官以民國97年度偵字第24021號為緩起訴處分確定
    ，目前緩起訴處分期間尚未屆滿，仍不知警惕，自98年9 月
    12日上午6 、7 時許起，在屏東縣恆春鎮○○里○○路旁田
    園土地，架設鳥仔踏獵捕保育類野生動物紅尾伯勞（其族群
    量未逾越環境容許量）。嗣於同年9 月13日8 時30分許遭警
    當場查獲，並扣得甲○○獵捕之紅尾伯勞4 隻（警方調查完
    畢後已予野放）及其所有、供其獵捕或預備供其獵捕紅尾伯
    勞所用之鳥仔踏8 支、網袋1 個。
二、案經屏東縣政府警察局恆春分局報請臺灣屏東地方法院檢察
    署檢察官偵查起訴。
    理  由
一、本案被告甲○○所犯違反野生動物保育法案件，並非法定刑
    為死刑、無期徒刑或最輕本刑3 年以上有期徒刑之罪，亦非
    高等法院管轄第一審之案件，而被告於本院準備程序中就被
    訴事實為有罪之陳述，本院合議庭乃裁定由受命法官獨任進
    行簡式審判程序。又簡式審判程序之證據調查，依刑事訴訟
    法第273 條之2 規定，不受同法第159 條第1 項審判外陳述
    排除之限制，再被告對於卷內之各項證據，亦不爭執證據能
    力，故卷內所列之各項證據，自得作為證據，先予敘明。
二、前揭犯罪事實，業據被告甲○○於警詢、偵訊及本院審理時
    坦承不諱，復有墾丁國家公園管理處保育研究課技士蔡乙榮
    於98年9 月13日出具之鑑定報告書、違反野生動物保育法案
    件查獲野生動物放生報告書各1 紙（見警卷第17頁及第23頁
    ）暨查獲現場及放生照片4 張（見警卷第20至21頁）在卷可
    按；此外，復有偵查報告、扣押筆錄、扣押物品目錄表等在
    卷可考。綜上，足認被告上開任意性自白與事實相符，堪予
    採信。從而本件事證明確，被告犯行洵堪認定，應依法論科
    。
三、查紅尾伯勞鳥（學名：Lanius cristatus）業經行政院農業
    委員會於91年4 月24日以農林字第910030783 號函公告為其
    他應予保育之野生動物。又按保育類野生動物應予保育，不
    得騷擾、虐待、獵捕、宰殺或為其他利用，但族群量逾越環
    境容許量者，不在此限；前項第1 款保育類野生動物之利用
    ，應先經地方主管機關許可，其可利用之種類、地點、範圍
    及利用數量、期間與方式，由中央主管機關公告之，野生動
    物保育法第18條第1 項、第2 項定有明文。參酌行政農業委
    員會目前並未就該物種依前揭規定公告可供利用，且臺灣每
    年過境之紅尾伯勞鳥族群並未逾環境之容許量一情，亦有行
    政院農業委員會98年10月27日農授林務字第0980167208號函
    附卷可佐（見本院卷第7 頁）；是依前揭規定，未經許可，
    自不得加以獵捕、宰殺紅尾伯勞鳥。再按獵捕野生動物不得
    使用陷阱、獸鋏為工具，同法第19條第1 項第6 款亦定有明
    文。核被告甲○○未經主管機關許可，設置俗稱「鳥仔踏」
    之獸鋏，使用禁止之方式獵捕未逾環境容許量之保育類野生
    動物紅尾伯勞鳥之行為，係違反野生動物保育法第18條第1
    項第1 款及同法第19條第1 項第6 款之規定，而犯同法第41
    條第1 項第1 款、第3 款之未具保育類野生動物族群量逾越
    環境容許量之條件，使用禁止之方式獵捕保育類野生動物罪
    ，起訴書漏論同條項第3 款，應予補充。被告雖共獵捕4 隻
    紅尾伯勞鳥，惟其係基於同一犯意，行為係於密切接近之時
    地實施，侵害同一之法益，各行為之獨立性極為薄弱，依一
    般社會健全觀念，在時間差距上，難以強行分開，在刑法評
    價上，以視為數個舉動之接續施行，合為包括之一行為予以
    評價，較為合理，為包括一罪之接續犯。又被告上開行為固
    兼具野生動物保育法第41條第1 項第1 款及第3 款之情形，
    惟其獵捕行為僅有一個，應僅成立一罪，不能認係法規競合
    或犯罪競合，並無刑法第55條之適用（最高法院92年度台上
    字第6402號判決意旨參照），附此敘明。爰審酌被告雖設置
    「鳥仔踏」獵捕紅尾伯勞鳥，與現今保育野生動物之思潮相
    悖，其行為誠屬不該，惟被告素行良好，無犯罪前科，本次
    查獲之紅尾伯勞鳥數量僅4 隻，又於警、偵訊及本院訊問時
    均坦承犯行，顯有悔改之意，犯後態度尚佳等一切情狀，量
    處如主文所示之刑並諭知易科罰金之標準，以資懲儆。末按
    犯野生動物保育法第40條、第41條、第42條或第43條第3 項
    之罪，查獲之保育類野生動物產製品及供犯罪所用之獵具、
    藥品、器具，沒收之，野生動物保育法第52條第1 項後段定
    有明文，查扣案之鳥仔踏8 支、網袋1 個為被告所有，且係
    供被告犯本案非法獵捕保育類野生動物所用之獵具、器具，
    業據被告供承在卷，爰依上開規定諭知沒收。
據上論斷，應依刑事訴訟法第273 條之1 第1 項、第299 條第1
項前段，野生動物保育法第41條第1 項第1 款、第3 款、第52條
第1 項後段，刑法第11條、第41條第1 項前段，判決如主文。
本案經檢察官曾士哲到庭執行職務。
中    華    民    國    98    年    12    月    29    日
                  刑事第四庭    法  官  李謀榮
以上正本證明與原本無異。
如不服本判決應於收受判決後10日內向本院提出上訴書狀，並
應敘述具體理由；其未敘述上訴理由者，應於上訴期間屆滿後
20日內向本院補提理由書（均須按他造當事人之人數附繕本）
「切勿逕送上級法院」。
中    華    民    國    98    年    12    月    30    日
                                書記官  蔡進吉
附錄本判決論罪科刑法條全文
野生動物保育法
第18條第1項
保育類野生動物應予保育，不得騷擾、虐待、獵捕、宰殺或為其
他利用。但有下列情形之一，不在此限：
  一、族群量逾越環境容許量者。
  二、基於學術研究或教育目的，經中央主管機關許可者。
第19條
獵捕野生動物，不得以下列方法為之：
  一、使用炸藥或其他爆裂物。
  二、使用毒物。
  三、使用電氣、麻醉物或麻痺之方法。
  四、架設網具。
  五、使用獵槍以外之其他種類槍械。
  六、使用陷阱、獸鋏或特殊獵捕工具。
  七、其他經主管機關公告禁止之方法。
未經許可擅自設置網具、陷阱、獸鋏或其他獵具，主管機關得逕予拆除並
銷毀之。土地所有人、使用人或管理人不得規避、拒絕或妨礙。
第41條第1項
有下列情形之一，處6 月以上5 年以下有期徒刑，得併科新臺幣
20萬元以上100 萬元以下罰金：
一、未具第18條第1 項第1 款之條件，獵捕、宰殺保育類野生動
    物者。
二、違反第18條第1 項第2 款規定，未經中央主管機關許可，獵
    捕、宰殺保育類野生動物者。
三、違反第19條第1 項規定，使用禁止之方式，獵捕、宰殺保育
    類野生動物者。

司法院資訊處製作；財團法人民間司法改革基金會備份。
